【裁判字號】    97,抗,85
【裁判日期】    970225
【裁判案由】    停止執行
【裁判全文】
臺灣高等法院臺中分院民事裁定  97年度抗字第85號
抗告人  甲○○
相對人  乙○○
上列當事人間聲請停止執行事件，抗告人對於中華民國97年1月4
日臺灣臺中地方法院 97年度聲字第106號所為裁定提起抗告，本
院裁定如下：
    主  文
抗告駁回。
抗告程序費用由抗告人負擔。
    理  由
一、本件相對人於原法院聲請意旨略以：當事人間原法院94年度
    執字第26558號交還土地強制執行事件，抗告人之父親賀雨
    田因放領取得坐落臺中縣東勢鎮○○段石角小段第1971地號
    土地（下稱系爭土地）應有持分二分之一之權利，賀雨田於
    民國（下同）95年4月27日去世，系爭土地遂由抗告人辦理
    繼承登記。因賀雨田取得系爭土地權利，違反臺灣省放領公
    有耕地扶植自耕農實施辦法第15條第2款之規定，放領人即
    臺中縣政府已撤銷抗告人就該土地之買賣契約，並對抗告人
    提起返還所有權移轉登記之訴訟，且取得勝訴判決在案，有
    原法院95年度訴字第1741號民事判決可稽。是抗告人顯無權
    請求繼續對系爭土地實施強制執行程序，相對人亦已依強制
    執行法第14條規定提起債務人異議之訴在案（原法院97年度
    訴字第108號）；若不暫停對系爭土地執行之程序，恐將影
    響相對人權益甚鉅，故依同法第18條規定，聲請按原法院95
    年度聲字第230號民事裁定主文所示金額，裁定命相對人供
    擔保後，於前開97年度訴字第108號債務人異議之訴判決確
    定前，停止上開94年度執字第26558號交還土地強制執行事
    件之程序等語。
二、原裁定則以：抗告人就系爭土地之所有權，既業經判決應移
    轉為國有，相對人並已提起債務人異議之訴，經調閱該院97
    年度訴字第108號債務人異議之訴卷宗審究後，認相對人之
    聲請為有理由，爰審酌系爭土地之性質、價值、抗告人因停
    止執行所致不能使用土地之可能損害及該院95年度聲字第23
    0號所裁定之擔保金額等情，核定本件停止執行之擔保金額
    為新台幣75萬元，而准許暫予停止該院94年度執字第26558
    號強制執行事件之執行程序。
三、抗告意旨略以：抗告人以排除侵害系爭土地所有權為訴訟標
    的，對相對人取得拆屋還地勝訴判決確定在案（原法院93年
    度訴字第1188號），該確定判決具有「物權對世」之效力，
    縱系爭土地所有權移轉為臺中縣政府繼受取得，該確定判決
    之既判力與執行力亦不致消失，依民事訴訟法第401條第1項
    與第254條第1項之規定，應由臺中縣政府所承繼；既無從使
    原確定拆屋還地判決既判力與執行力歸於消滅，或使相對人
    產生阻卻執行之抗辯權利，相對人所提之債務人異議之訴，
    顯然徒具其名，有名無實；原法院未善盡形式審查之職責，
    亦無審究有無停止執行之必要性，率准相對人得供擔保而停
    止執行之裁定，自於法未合，應予廢棄等語。
四、按有回復原狀之聲請，或提起再審或異議之訴，或對於和解
    為繼續審判之請求，或提起宣告調解無效之訴、撤銷調解之
    訴，或對於許可強制執行之裁定提起抗告時，法院因必要情
    形或依聲請定相當並確實之擔保，得為停止強制執行之裁定
    ，此為強制執行法第18條第 2項所明文規定。依此規定，只
    須當事人提起異議之訴，在該異議之訴確定前，法院如認有
    必要，即得依職權為停止執行之裁定；其在當事人願供擔保
    ，聲請停止強制執行時，法院亦非不得依其聲請，定相當並
    確實之擔保，為停止強制執行之裁定。至該異議之訴實體上
    有無理由，則非法院於裁定停止強制執行時應予審酌之事項
    （最高法院93年度台抗字第723號裁判意旨參照）。
五、查：本件相對人已向抗告人提起債務人異議之訴，由原法院
    以97年度訴字第108號審理中，並有起訴狀繕本附原審卷可
    稽（見97年度聲字第106號卷第15至18頁），且經原法院調
    卷查核屬實，相對人據此聲請停止執行，即為有據。原法院
    審酌系爭土地之性質、價值、抗告人因停止執行所致不能使
    用土地之可能損害及原法院95年度聲字第230號所裁定之擔
    保金額等情，酌定相對人應供擔保金額，裁定予以准許停止
    執行，並無違誤。至相對人提起債務人異議之訴，實體上有
    無理由，依上說明，則非法院於裁定停止強制執行時應予審
    酌之事項。抗告意旨謂相對人所提債務人異議之訴有名無實
    ，原法院准予相對人聲請之裁定未審究有無停止執行之必要
    性云云，指摘原裁定不當，洵無可採；其抗告為無理由，應
    予駁回。
六、據上論結，本件抗告為無理由，依強制執行法第30條之1、
    民事訴訟法第495條之1第1項、第449條第1項、第95條、第
    78條，裁定如主文。
中    華    民    國    97    年    2    月    25    日
                  民事第二庭    審判長法  官  邱森樟
                                      法  官  蔡秉宸
                                      法  官  翁芳靜
以上正本係照原本作成。
不得再抗告。
                                      書記官  許美惠
中    華    民    國    97    年    2     月    26    日
                                                      Ａ


司法院資訊處製作；財團法人民間司法改革基金會備份。
